臺灣臺北地方法院民事判決　九十年度再易字第八三號
　　再審原告　　乙○○
　　再審被告　　甲○○
右當事人間請求給付票款事件，再審原告對於本院民國九十年十月十七日八十九年度
簡上字第一六四號確定判決提起再審之訴，本院判決如左：
    主    文
再審之訴駁回。
再審訴訟費用由再審原告負擔。
    事實及理由
甲、程序方面：
    本件再審原告於九十年十月二十六日收受本院八十九年度簡上字第一六四號確定
    判決書，並於九十年十一月二十二日提起本件再審之訴，未逾民事訴訟法第五百
    條第一項規定之提起再審之訴應於三十日之不變期間內之規定，再審原告提起本
    件再審之訴，係屬合法，合先敘明。
乙、得心證之理由：
  一、本件再審原告主張原確定判決有下列再審事由：(一)民事訴訟法第四百三十六條
      之七規定「就足影響於裁判之重要證物漏未斟酌」之再審事由：再審原告於前
      審提出合作金庫建國支庫出具之「中小企業信用保證基金移送信用保證通知單
      」連同「申請墊付國內票款票據明細表」，證明系爭票據確係兩造間為膨脹信
      用以便各自對外融資而約定換票使用持有，且事先言明自行籌款存入對方銀行
      帳戶備領，以擔保支票之兌現，是關於換票之票載總金額、到期日或有差異，
      實因換票使用所致。前審判決就上開證物未予斟酌，復未於判決理由載明不採
      之理由，已足影響原確定判決之結果。又縱認系爭支票非因兩造換票持有，依
      再審被告於八十七年七月一日傳真予艾諾國際開發有限公司之所謂訂購單，其
      上載稱「艾諾國際開發有限公司負責人黃明杰向昇易有限公司訂購皮包」，姑
      不論該訂購單之真正與否，其買賣關係僅存在於艾諾公司與昇易公司之間，與
      兩造無涉，再審原告並無簽發二紙支票以支付貨款之理。且該訂購單備註欄表
      明所列品項、數量、金額皆為昇易公司片面提出，金額尚待確認，再審原告斷
      無可能於八十七年五月二十六日、五月十五日簽發系爭二紙支票以支付貨款。
      (二)原確定判決有民事訴訟法第四百九十六條第一項第十三款規定「發現未經斟
      酌之證物或得使用該證物」之再審事由：再審原告於前審主張訴外人馨暐企業
      有限公司執有再審被告簽發金額二十三萬五千元支票乙紙，向合作金庫建國支
      庫辦理票貼，嗣該支票屆期後，票款由再審原告以黃明杰名義匯入再審被告設
      於台北國際商業銀行中興分行帳戶，使合作金庫建國支庫得於同日順利兌領票
      款，再審原告對再審被告自有二十三萬五千元之墊款債權。縱認該匯款單不足
      證明係再審原告所匯，黃明杰已將該匯款單交予再審原告執以對再審被告主張
      抵銷，足認黃明杰已將上開債權讓與再審原告，再審原告對再審被告仍有二十
      三萬五千元之墊款債權。然該匯款單原本因事隔久遠遍尋不著，致未能於前審
      訴訟程序中適時提出，再審原告於前審判決確定後，始發現該匯款單原本，苟
      該匯款單原本於前審經法院斟酌，再審原告顯可受較有利之判決。為此提起本
      件再審之訴，求為判決：(一)臺灣臺北地方法院八十八年度北簡字第八七０一號
      判決不利再審原告部分與八十九年度簡上字第一六四號判決均廢棄。(二)右廢棄
      部分，再審被告在前程序第一審之訴及其假執行之聲請均駁回。
  二、按「對於簡易訴訟程序之第二審確定終局裁判，如就足影響於裁判之重要證物
      ，漏未斟酌者，亦得提起再審之訴或聲請再審。」民事訴訟法第四百三十六條
      之七固有明文，惟所稱「足影響於裁判之重要證物」，以如經斟酌可受較有利
      益之裁判者為限。又按「就足以影響於判決之重要證物漏未斟酌」，係指前審
      言詞辯論終結前，已經存在並已為聲明之證據，第二審確定判決未調查，且未
      於判決理由中說明其無調查、斟酌之必要或雖經調查而未於判決中斟酌者而言
      。若已在前判決理由中說明其為不必要之證據，或說明就調查之結果並不能為
      有利原告之事實判斷，則為已加斟酌，不得作為再審理由。本件再審原告主張
      前審判決未就其於前審提出合作金庫建國支庫出具之「中小企業信用保證基金
      移送信用保證通知單」連同「申請墊付國內票款票據明細表」加以判斷，亦未
      斟酌依再審被告於八十七年七月一日傳真予艾諾國際開發有限公司之訂購單，
      足認買賣關係僅存在於艾諾公司與昇易公司之間，與兩造無涉，再審原告並無
      簽發二紙支票以支付貨款之理云云。然查，原審判決認支票上權利之行使，不
      以其原因關係存在為前提，再審原告抗辯再審被告係因與之互換票據而取得系
      爭支票，應由再審被告負舉證之責，再審原告固提出單方製作之換票明細表為
      證，然為再審被告所否認，且而衡情在互開票據利用之情形，雙方執有對方之
      票據金額應大致相符，惟換票明細表上所示兩造執有金額並不相同，該換票明
      細表不足證明換票之事實，而認再審原告所辯為不足採。前審判決雖未於判決
      理由中表明對再審原告所提「中小企業信用保證基金移送信用保證通知單」及
      「申請墊付國內票款票據明細表」之意見，惟該等文件之借戶名稱為馨暐企業
      有限公司，並非再審原告，顯無從採為「兩造」係為膨脹信用以便各自對外融
      資而約定換票使用之證據。其次，前審判決亦表明再審被告主張其執有系爭支
      票係黃明杰經營之艾諾公司之業務員曾正雄訂貨後，由黃明杰交付用以支付貨
      款之事實，已據提出訂購單為證，核與訂購單上之註記相符，堪信為真實。再
      審原告謂前審判決未斟酌該訂購單云云，洵非有據。
  三、次按民事訴訟法第四百九十二條第一項第十一款（即現行民事訴訟法第四百九
      十六條第一項第十三款）所謂當事人發見未經斟酌之證物或得使用該證物，係
      指在前訴訟程序不知有該證物，現始知之，或雖知有此而不能使用，現始得使
      用者而言。最高法院三十二年上字第一二四七號判例可資參照。至前訴訟程序
      事實審言詞辯論終結前存在之證物，而為當事人知悉者，乃係知其事由而不為
      主張，依民事訴訟法第四百九十六條第一項但書規定，自不得作為再審理由，
      更無發見問題。又所謂雖知有此證物而不能使用，係指當事人在前訴訟程序雖
      知該證物存在，惟因事實上之困難，不能使用該證物而言，例如該證物由第三
      人保管，該第三人所在不明之情形。經查，本件依再審原告所陳，再審原告於
      前審即知有匯款單之證物，只因事隔久遠遍尋不著，致未能於前審訴訟程序中
      適時提出，依前開說明，並無發見未經斟酌之證物或得使用該證物之情形，是
      本件自無民事訴訟法第四百九十六條第一項第十三款規定之再審理由存在，再
      審原告之主張，顯不足採。
  四、從而，本件再審原告主張之事實，並無民事訴訟法第四百三十六條之七、第四
      百九十六條第一項第十三款所規定之情形，其指摘原確定判決不當，求予廢棄
      改判云云，顯無理由，爰依同法第五百零二條第二項之規定，本件不經言詞辯
      論，逕予判決駁回。
據上論結，再審原告之訴顯無理由，依民事訴訟法第五百零二條第二項、第七十八條
，判決如主文。
中　　　華　　　民　　　國　　九十一　　年　　　五　　　月　　二十八　　日
  　　　　　　                          民事第四庭審判長法      官　謝明珠
                                                        法　　　官　孫萍萍
　                                                      法　　　官　劉又菁
右為正本係照原本作成
本判決不得上訴
中　　　華　　　民　　　國　　九十一　　年　　　五　　　月　　二十八　　日
　　　　　　　　　　　　　　　　　　　　　　　　　　　　法院書記官　黃瓊滿
